臺灣臺南地方法院刑事判決
110年度交易字第36號
公  訴  人  臺灣臺南地方檢察署檢察官
被      告  賴建宏



選任辯護人  李育禹律師
            曾靖雯律師
            陳映青律師
上列被告因過失致重傷害案件，經檢察官提起公訴（109年度調
偵字第2390號），被告就被訴事實為有罪之陳述，本院依簡式審
判程序審理，判決如下：
    主  文
賴建宏犯過失傷害致人重傷罪，處有期徒刑陸月，如易科罰金，
以新臺幣壹仟元折算壹日。
    事實及理由
一、賴建宏於民國109年4月27日上午7時57分許，駕駛車牌號碼00
    0-0000號自用小貨車沿臺南市新營區復興路由西往東方向行
    駛，行經復興路975號前時，本應注汽車超車時應於前車左
    側保持半公尺以上之間隔超過，行至安全距離後再顯示右方
    向燈駛入原行路線，且當時天候晴、有日間自然光線、柏油路
    面乾燥、無缺陷、道路無障礙物、視距良好，並無不能注意之
    情事，竟疏未注意，未保持安全間隔距離即超越同向右前方
    由李翁英蘭無照騎乘之車牌號碼000-000號普通重型機車，兩
    車因而發生擦撞，致李翁英蘭人車倒地後滑行撞擊右前方停
    放在路旁之梁志宏所駕駛之車牌號碼000-0000號自用大貨車
    ，使李翁英蘭因而受有右側創傷性硬腦膜下出血、左側肋骨
    骨折併血胸等傷害，經開顱手術清除血塊後，日常生活起居
    無法自理，目前遺留中樞神經障礙、失語、意識障礙、左側
    肢體障礙癱瘓、無工作能力、終身需專人看護之重傷害。
二、前開犯罪事實，有下列事證足資證明：
  ㈠證人即代行告訴人李智郎於警詢及偵訊中關於被害人李翁英
　　蘭車禍受傷之證述。
　㈡證人梁志宏於警詢中關於其所駕駛停放在路旁之車牌號碼000
    -0000號自用大貨車遭碰撞、車損之證述。
　㈢道路交通事故現場圖1份（警卷第15頁）、道路交通事故調
　　查表㈠㈡各1份（警卷第16、17頁）、被告之證號查詢汽車
　　駕駛人資料1份（警卷第25頁）、車牌號碼000-0000號自用
　　小貨車之車輛詳細資料報表1份（警卷第26頁）、被害人李
　　翁英蘭之證號查詢機車駕駛人資料1份（警卷第27頁）、車
　　牌號碼000-000號重型機車之車輛詳細資料報表1份（警卷第
　　28頁）、肇事現場監視錄影光碟與擷取之錄影畫面翻拍照片
　　5張（警卷第31頁至33頁）、本院勘驗（播放）肇事現場監
    視錄影光碟筆錄及翻拍照片（本院卷第51頁至53頁、57頁至
    67頁）、肇事車輛車牌號碼000-0000號自用小貨車照片4張
    （警卷第34頁至35頁）、肇事現場及車損照片14張（警卷第
    36頁至42頁）、臺南市政府警察局新營分局太宮派出所警員
    王志煌109年9月26日職務報告書1份（偵㈠卷第49頁）、被害
    人李翁英蘭109年11月11日奇美醫療財團法人柳營奇美醫院
    診斷證明書1份〔109年度調偵字第2390號偵查卷（以下簡稱
    「偵㈡卷」）第19頁〕、臺南市車輛行車事故鑑定委員會109
    年8月4日南市交鑑字第1090948115號函暨南鑑0000000案鑑
    定意見書1份〔109年度營偵字第1066號偵查卷（以下簡稱「
    偵㈠卷」）第23頁至26頁〕、臺南市政府110年3月25日府交智
    安字第1100393474號函暨其所附之南覆0000000案覆議意見
    書（本院卷第109頁至112頁）附卷可以佐證。
  ㈣被告賴建宏於警詢、偵查及本院審理中之自白。
三、另辯護人雖為被告辯護稱被告固然有過失，但是告訴（被害
    ）人這部分也有左偏的事實，故請求將本件送學術單位進行
    鑑定。經查：
　1.本件經送臺南市車輛行車事故鑑定委員會鑑定結果，認被告
　　「駕駛自小貨車，超越未保持安全間隔距離，為肇事原因」
　　；被害人「無照駕駛普通重型機車，左偏行駛未注意安全距
　　離，同為肇事原因」。再送臺南市車輛行車事故鑑定覆議委
    員會覆議結果認被告「駕駛自小貨車，超越未保持安全間隔
    距離，為肇事原因」；被害人「無肇事因素」。有上開臺南
　　市車輛行車事故鑑定委員會鑑定意見書（偵㈠卷第23頁至26
    頁）及臺南市政府函附覆議意見書（本院卷第109頁至112頁
    ）可憑。亦即，先後2次鑑定均認被告為肇事原因，是本件
    被告顯有過失。
　2.上開2次鑑定結果之差異為被害人騎乘上開機車，是否有左
    偏行駛未注意安全距離（間隔）之肇事原因？經本院當庭播
    放肇事現場監視錄影光碟，被害人所騎乘之上開機車雖有微
    向左靠向車道中間（本院卷第52頁），然左偏之幅度並不大
　　，此由比對翻拍照片中被害人機車車輪與路面邊線（白色實
    線）間之間隔寬度變化並不大（本院卷第57頁至63頁）即明
　　。按機車僅有2車輪，其行進穩定性不高，常有左右微幅偏
    移之情形，本難要求騎乘者行進方向須始終保持在同一直線
　　上。被害人騎乘上開機車在遵行之車道內行進而微向左靠向
    車道中間，並未變換車道或為出人意料之外之大幅度偏移，
    尚難認其有肇事原因。
　3.從而，本院認上開2次鑑定中，應以臺南市車輛行車事故鑑
    定覆議委員會覆議結論較為可採。本件由肇事現場監視錄影
    光碟所呈現之案發經過及上開鑑定結果，應已足供判斷被告
    是否成立本件過失犯行，尚無再送學術單位進行鑑定之必要
    ，附此說明。
四、論罪科刑
  ㈠核被告賴建宏所為，係犯刑法第284條後段之過失傷害致人重
    傷罪。 
  ㈡另辯護人雖為被告辯護稱被告於車禍發生時因不知情而離開
    現場，然警詢中被告即坦承上開自小貨車係其所駕駛，被告
    應符合自首要件。惟查：
　　1.本件案發後被告並未停留在現場（所涉肇事逃逸部分另經
　　  不起訴處分），經警方調閱事故現場監視錄影，發現上開
　　  自小貨車涉案而通知被告到案，有卷附新營分局刑事案件
　　  報告書（偵㈠卷第4頁）、肇事現場監視錄影光碟與擷取
　　  之錄影畫面翻拍照片5張（警卷第31頁至33頁）、車牌號
　　&000;0000; 碼000-0000號自用小貨車之車輛詳細資料報表1
    份（警卷
　　  第26頁）可參。
　　2.本件被告製作第1次警詢筆錄之時間為109年5月15日，而
　　  警方於同年4月28日即已列印上開自小貨車車籍資料（警
　　  卷第26頁）、同年5月7日即已列印被告之相片影像查詢資
　　  料（警卷第22頁）及證號查詢汽車駕駛人資料1份（警卷
　　  第25頁），並於同年5月7日詢問代行告訴人時詢問其是否
　　  向賴建宏提出告訴（警卷第10頁）。足認警方於被告坦承
　　  其為肇事車輛駕駛人之前，即已發現被告涉犯本案。
　　3.按刑法第62條所稱之發覺犯罪事實，祇須有偵查犯罪職權
　　　之公務員，已知該犯罪事實之梗概為已足，無須確知該犯
　　　罪事實之真實內容為必要；而所知之人犯，亦僅須有確切
　　　之根據，可為合理之懷疑，即為犯罪業已發覺，不以確知
　　　其人為該犯罪之真兇無訛為必要（最高法院96年度台上字
　　　第5877號刑事判決參照）。本件警方依上開案發現場監視
      錄影及查詢資料，應已知該犯罪事實之梗概，且有確切之
      根據，可為合理懷疑被告係上開自小貨車駕駛人，是本件
      尚與自首要件不符。
  ㈢爰以行為人之責任為基礎，審酌被告並無前科紀錄，平日熱
    心公益（有本院卷第245頁、247頁所附感謝狀、環保志工結
    業證書可參）品行尚佳、超車時未保持安全間隔而肇事，過
    失程度非輕、告訴人所受傷害之程度甚重，及被告犯罪後尚
    能坦承犯行，且有意與告訴人調解，因雙方關於賠償金額差
    距尚大致未能成立民事調解，暨被告於本院所陳述其教育程
    度為大學畢業，從事營造業，家中經濟狀況小康，有三個小
    孩，兩個已經大學畢業，還有一個現就讀高中一年級需要其
    撫養，父母親現在75、76歲，岳父78歲、岳母76歲，岳父領
    有重大傷病卡，也都是由其扶養等智識程度、家庭生活狀況
    等一切情狀，量處如主文所示之刑，並諭知易科罰金之折算
    標準。
五、據上論斷，應依刑事訴訟法第273條之1、第299條第1項前段
    、第310條之2、第454條，刑法第284條後段、第41條第1
　　項前段，刑法施行法第1條之1，判決如主文。
六、如不服本件判決，得自收受送達之日起20日內，向本院提出
    上訴狀並敘述具體理由，上訴於臺灣高等法院臺南分院。
本案經檢察官孫昱琦提起公訴；檢察官陳擁文到庭執行職務。
中　　華　　民　　國　　110 　年　　8 　　月　　31　　日
                    刑事第二庭法　官　鄭文祺
以上正本證明與原本無異。　　　　　　　　　　
如不服本判決應於收受本判決後20日內向本院提出上訴書狀，並
應敘述具體理由。其未敘述上訴理由者，應於上訴期間屆滿後20
日內向本院補提理由書狀（均須按他造當事人之人數附繕本）「
切勿逕送上級法院」。
                              書記官  吳昕韋
中　　華　　民　　國　　110 　年　　9 　　月　　1 　　日
附錄本案論罪科刑法條全文：
中華民國刑法第284條
因過失傷害人者，處1年以下有期徒刑、拘役或10萬元以下罰金
；致重傷者，處3年以下有期徒刑、拘役或30萬元以下罰金。